【裁判字號】    88,易,2815
【裁判日期】    890523
【裁判案由】    詐欺
【裁判全文】
臺灣臺北地方法院刑事判決                        八十八年度易字第二八一五號
    公  訴  人  臺灣臺北地方法院檢察署檢察官
    被      告  癸○○
    選任辯護人  鄭金溪
右列被告因詐欺案件，經檢察官提起公訴（八十八年度偵字第一０三三五號、一二一
九七號、一二三三五號），本院判決如左：
    主  文
癸○○連續意圖為自己不法之所有，以詐術使人將本人之物交付，處有期徒刑壹年陸
月，緩刑伍年。
    事  實
一、癸○○明知經濟狀況困難，不足以支付多筆互助會款，竟意圖為自己不法之所有
    ，並基於概括之犯意，以「以會養會」之方式，明知張敏燕、黃雪霞、鄧玉娟、
    董秀真、簡雪華、薛美貞、夏慧娟等七人並未參加其於民國八十七年四月一日，
    在其台北市○○○路四一九巷四九號三樓住處，所召集每會新台幣（下同）二萬
    元，約定每月一日上午十時在上開住處開標，連同會首二十四會，會期自八十七
    年四月一日起至八十九年三月一日止之民間互助會，竟虛列張敏燕等七人為會員
    ，使該會其餘會員誤信張敏燕等七人亦為會員，隨即自八十七五月一日起至同年
    十一月一日止，利用其擔任會首主持開標，且其他互助會會員未至上址而僅以電
    話競標之機會，先後冒稱上開虛列之會員張敏燕等七人得標；復自八十八年一月
    一日起至同年四月一日止，未得活會會員辛○○、戊○○、丑○○、巳○○之同
    意，先後冒稱辛○○等四人分別得標，連續以上開詐術致使辰○○、己○○、丑
    ○○等其他活會會員均陷於錯誤而交付會款，共詐得會款三百二十六萬八千三百
    元。亦明知黃雪霞、黃麗敏、薛美貞、潘瑞梅、張敏燕、董秀真等六人未參加其
    於八十八年二月一日，在上開住處所召集每會一萬元，亦約定每月一日在上址開
    標，連同會首二十四會，會期自八十八年二月一日起至九十年一一月一日止之民
    間互助會，竟虛列黃雪霞等六人為會員，使該會其餘會員誤信黃雪霞等六人亦為
    會員，隨即連續八十八年三月一日及同年四月一日，亦利用其擔任會首主持開標
    ，其他互助會員未至上址參與開標之機會，先後詐稱黃麗敏、董秀真得標，以此
    詐術使丑○○等其他活會會員亦均陷於錯誤而交付會款，共詐得四十二萬九千七
    百元。嗣癸○○復於八十八年一月間，加入卯○○擔任會首，會期自八十八年一
    月一日起至九十年一月一日止，每會一萬元，約定每月一日中午十二時在台北市
    ○○○路五段一七０巷三弄三號開標之民間互助會，其明知已無支付能力，猶於
    八十八年四月一日詐稱以一千五百元得標，致使會首卯○○陷於錯誤給付得標金
    額予癸○○，癸○○乃詐得二十七萬三千五百元。先後合計共詐取會款三百九十
    七萬一千五百元。嗣因癸○○無法支付龐大債務，於八十八年四月間宣布所有加
    入及自任會首之民間互助會停會，並於八十八年五月三日於該管公務員尚未發覺
    時，向台灣台北地方法院檢察署自首表明接受裁判。
二、案經癸○○自首及被害人辰○○、己○○、丑○○、壬○○、辛○○、巳○○、
    子○○、寅○○、乙○○、丁○○、戊○○、甲○○、庚○○、丙○○、高照美
    、卯○○訴請台灣台北地方法院檢察署檢察官偵查起訴。
    理  由
一、右揭事實業據被告癸○○於偵查及本院審理中供承不諱，核與告訴人辰○○、己○○、丑○○、壬○○、辛○○、巳○○、子○○、寅○○、乙○○、丁○○、
    戊○○、甲○○、庚○○、丙○○、高照美、卯○○指訴之情節相符，並經證人
    袁佩蓉、張豫蘭、盛梅華、欒昌榮、曾月鷹結證屬實，且有活會會款明細表、律
    師函、薪資清單、互助會會單在卷可按。是本件事證已臻明確，被告犯行洵堪認
    定，應依法論科。
二、核被告所為，係犯刑法第三百三十九條第一項之詐欺取財罪。又其每次冒標犯行
    向數活會會員收取會款，均同時使多數活會會員受害，係一行為觸犯數詐欺罪名
    ，應依想像競合犯之規定，從一重處斷。又被告先後多次詐欺取財之犯行，均時
    間緊接，且犯罪構成要件相同，顯均係基於概括犯意而反覆為之，應依連續犯之
    規定各論以一罪，並加重其刑。又被告於該管公務員未發覺犯罪前，向台灣台北
    地方法院檢察署自首，有自首狀在卷足憑，依刑法第六十二條之規定應減輕其刑
    。爰審酌被告於召集互助會時，即冒用他人名義，意欲詐財，詐欺金額龐大，惡
    性非輕，然業與各告訴人、被害人達成和解，有和解書附卷可佐及其犯罪之動機
    、目的、手段、品行、所生危害，及犯罪後坦白承認，態度良好等一切情狀，量
    處如主文所示之刑，以資懲儆。末查被告未曾受有期徒刑以上刑之宣告，有台灣
    高等法院檢察署刑案紀錄簡覆表在卷可稽，其犯後已與各被害人達成民事和解，
    有上開和解書在卷可按，經此教訓後，應知警惕，本院因認對其所宣告之刑，以
    暫不執行為適當，爰併予宣告緩刑五年，以勵自新。
據上論斷，應依刑事訴訟法第二百九十九條第一項前段、刑法五十六條、第三百三十
九條第一項、第五十五條、第六十二條前段、第七十四條第一款，罰金罰鍰提高標準
條例第一條前段，判決如主文。
本案經檢察官楊國宏到庭執行職務
中      華      民      國      八十九    年    五      月  二十三    日
                                    臺灣臺北地方法院刑事第五庭
                                        法  官
右正本證明與原本無異
如不服本判決，應於判決送達後十日內，向本院提出上訴狀。
                                        書記官
中      華      民      國      八十七    年            月              日
附錄本案論罪科刑法條全文
刑法第三百三十九條第一項
意圖為自己或第三人不法之所有，以詐術使人將本人或第三人之物交付者，處五年以
下有期徒刑、拘役或科或併科一千元以下罰金。


司法院資訊處製作；財團法人民間司法改革基金會備份。
